【裁判字號】    97,交聲,329
【裁判日期】    970731
【裁判案由】    聲明異議
【裁判全文】
臺灣臺南地方法院交通事件裁定         97年度交聲字第329號
原處分機關  交通部公路總局嘉義區監理所麻豆監理站
異議人即受
處分人      甲○○
上列受處分人因違反道路交通管理處罰條例案件，對於交通部公
路總局嘉義區監理所麻豆監理站，民國97年3月26日所為之裁決
處分（處分案號：麻監裁罰字第裁75-M00000000號），聲明異議
，本院裁定如下：
      主  文
異議駁回。
      理  由
一、原處分意旨略以：異議人即受處分人甲○○（下稱異議人）
    駕駛車號2063-JX號自小客車，於民國97年2月23日上午9時
    10分許，行經最高限速為每小時50公里之台19線北上116.6
    公里處時，以時速每小時71公里，超速21公里行駛，遭台南
    縣警察局學甲分局警備隊警員 (下稱舉發機關)製單舉發，
    嗣原處分機關即交通部公路總局嘉義區監理所麻豆監理站，
    以異議人之違規事實明確，乃依道路交通管理處罰條例（下
    稱處罰條例）第40條及第63條第1項第1款 (原處分漏載第1
    項第1款)之規定，裁處異議人罰鍰新台幣（下同）1800元並
    記違規點數1點等語。
二、本件聲明異議意旨略以：測速槍距離告示牌距離應為280公
    尺，非警員所指之338公尺，復偵測槍偵測距離為211.1公尺
    ，是故車子通過警示標誌後距測速槍之測速範圍，實際上僅
    相距69公尺，反應不及。另外車速若為70公里，限速50公里
    之情況，不踩煞車放空油門也須400公尺的距離才能達到50
    公里的速限，標誌顯然設置不當，為此聲明異議，請求撤銷
    原處分云云。
三、按汽車駕駛人，行車速度，超過規定之最高時速，或低於規
    定之最低時速，除有第43條第1項第2款情形外，處1200元以
    上2400元以下罰鍰，並記違規點數1點，處罰條例第40條、
    第63條第1項第1款，分別定有明文。
四、本院審酌：
  (一)異議人對於駕駛車號2063-JX號自小客車，於97年2月23日上
    午9時10分許，行經最高限速為每小時50公里之台19線北上
    路段116.6公里處時，經舉發機關以「時速每小時71公里，
    超速21公里行駛」為由製單舉發，其後再經原處分機關依處
    罰條例第40條及第63條第1項第1款之規定，裁處異議人罰鍰
    1800元並記違規點數1點之事實，有：
    裁決書。
    舉發通知單影本。
    等件為證，且為異議人所不否認，此部分事實當可認定。
  (二)經查：證人即舉發員警乙○○於本院調查中證稱：「本件是
    我舉發的，舉發當日，我和另一李姓警員一起舉發，我是測
    速和攔截，當日我代班。當日執行8-10時交通稽查勤務，當
    日於台19線北上116.6公里處大灣路段執行勤務，於舉發時
    間，測得異議人的車輛超速，我們攔下稽查舉發。我們是在
    北上116.6公里位置稽查，不到116.5公里處。116.5公里是
    在我的後面。從警車到50速限的牌子的距離是用測距離的轉
    輪測得的距離。對於速限牌距離我舉發地點不到300公尺沒
    有意見。」 (見本院卷第28至30頁)等語，並參酌台南縣警
    察局學甲分局97年3月18日南縣學警四字第0970002691號函
    及其所附現場草圖1紙，可知本件限速50公里告示牌係位於
    台19線北上116.88公里處，而警員執勤地點則係位於北上11
    6.6公里處，兩者相距280公尺，而警車則係停放於116.5 公
    里處。另該函所表示及其所附現場草圖所標示兩者之距離為
    338.7公尺，則顯係記憶不清或計算錯誤所致，應不可採信
    ，合先敘明。
  (三)次按行車速度超過規定之最高速限或低於規定之最低速限之
    違規行為，採用固定或非固定式科學儀器取得證據資料證明
    者，於一般道路須至少於100公尺前，明顯標示之；處罰條
    例第7條之2第3項，定有明文。經查：異議人違規時遭舉發
    違規地點前方280公尺處 (即台19線北上116.88公里處)設有
    「限速50公里」標誌、及「前有測速照相」警（告）示牌及
    路面繪有「50」標線之事實，已於上述認定並有舉發機關上
    揭函文及其所附現場照片影本5張在卷足稽 (見本院卷第13
    頁至第15頁)，故該警告牌設置位置即符合處罰條例第7條之
    2第3項之規定，又以異議人所駕駛自小客車，最高速限50公
    里換算，異議人自台19線北上116.88公里處行駛至本案員警
    執勤地點即116.6公里處，僅需時約20秒，亦不會因距離過
    遠而對於駕駛人權利造成突襲，故該「前有測速照相」告示
    牌之設置位置，符合規範意旨並已充分賦予駕駛人反應時間
    ，經核尚屬適當。又異議人辯稱測速槍偵測距離為211.1公
    尺，是故車子通過警示標誌後，若依測速槍最遠可得測速之
    範圍，於經過告示牌後至測速槍可為測速範圍之距離，實際
    上僅相距69公尺云云，惟查測速槍最遠偵測距離固為211.1
    公尺，但此係該測速槍理論上所可偵測之最遠距離，非謂執
    勤員警必已該最大距離鎖定受偵測車輛而測得其車速，毋寧
    於具體個案時仍須考量其他客觀環境因素而為判斷，例如執
    勤警員之視力優劣、受測車輛行駛之車道及當時車道上車流
    狀況等，蓋並非於任何情況下執勤員警均可毫無困難與阻礙
    而可利用該測速槍之最遠測速範圍之功能測得受測車輛之車
    速。故異議人僅以該測速槍之固有功能而主張本件採證程序
    有瑕疵，經核尚無理由。
  (四)另異議人於本院調查時表示未看到測速槍數據，惟其既遭執
    勤警員當場攔停舉發，並已當場收受該舉發通知單，則其對
    自己超速駕駛之違規行為及超速21公里之違規程度亦當有所
    知悉與了解，故即使異議人確實未看到測速槍上的數據，仍
    不影響舉發之合法性。復按標誌、標線、號誌之設置目的，
    在於提供車輛駕駛人及行人有關道路路況之警告、禁制、指
    示等資訊，以便利行旅及促進交通安全；標誌、標線、號誌
    之設置、養護及號誌之運轉，由主管機關依其管轄辦理之；
    又本規則所稱主管機關，指公路主管機關、市區道路主管機
    關及警察機關；道路交通標誌標線號誌設置規則第2條、第4
    條第1項、第5條，分別定有明文。依此交通標誌、標線、號
    誌之設置目的，既在提供車輛駕駛人及行人有關道路路況之
    警告、禁制、指示等資訊，以便利行旅及促進交通安全，有
    無設置之必要、如何設置、設置何種標誌以及在何處設置，
    亦屬主管機關於法定職權內得依法裁量之事項，異議人僅以
    其個人主觀意見及想法，認定取締地點限速50公里不合理云
    云，仍無可採，並無理由。至於異議人其餘異議事由，經本
    院斟酌後，認為均不足影響本裁定之結果，自無逐一論列之
    必要，併此敘明。
五、綜上所述，異議人於前述時、地之違規事實既可認定，原處
    分機關裁處異議人罰鍰1800元並記違規點數1點，經核於法
    尚無違誤，異議人異議內容，並無理由，應予駁回。
六、據上論斷，應依道路交通案件處理辦法第19條，裁定如主文
    。
中    華    民    國    97    年    7     月    31    日
                        交通法庭法  官  蔡直青
以上正本證明與原本無異。
如不服本裁定，應於收受送達後5日內向本院提出抗告狀。（應
附繕本）
                                書記官  劉鴻瑛
中    華    民    國    97    年    8     月    5     日


司法院資訊處製作；財團法人民間司法改革基金會備份。
